臺北高等行政法院判決　　　　　　　　　　　　　　九十三年度簡字第一二七四號
　　原　　　告　甲○○
　　被　　　告　財政部臺北市國稅局
　　代　表　人　張盛和（局長）
　　訴訟代理人　乙○○
右當事人間因綜合所得稅事件，原告不服財政部中華民國九十二年六月五日台財訴字
第○九二○○二六八七四號訴願決定（案號：第00000000號），提起行政訴
訟。本院判決如左：
　　主  文
原告之訴駁回。
訴訟費用由原告負擔。
　　事  實
一事實概要：原告民國（下同）八十七年度綜合所得稅結算申報，經被告核定綜合所
  得總額為新台幣（下同）二、一八一、五五五元，淨額為一、六二四、四二○元。
  原告對被告依財政部臺灣省北區國稅局基隆市分局（下稱北區國稅局基隆分局）通
  報，核定調整增列其本人所有坐落基隆市○○區○○路六十三號房屋（下稱系爭房
  屋）租賃所得計八二四、四○○元（系爭標的核定租賃所得1,836,128 ─自行申報
  租賃所得1,011,728 =824,400）不服，主張系爭房屋租賃所得之計算係採成本費用
  列舉扣除，原核定逕依部頒標準核認與事實不符等情，申請復查，經被告以九十二
  年一月二十三日財北國稅法字第○九二○二○一五五一號復查決定，駁回其申請，
  提起訴願，亦遭決定駁回，原告仍未甘服，遂向本院提起行政訴訟。
二兩造聲明：
　(一)原告聲明：訴願決定及原處分均撤銷。
　(二)被告聲明：駁回原告之訴。
三兩造之爭點：
  原告主張其所貸款項，確實用於裝潢系爭房屋，提高利用價值，且有關貸款或資金
  支付流程，因時間過久無法提示相關資料供核，被告應准其列報扣除成本費用，是
  否可採？
　(一)原告主張：
    1.原告所有系爭房屋於六十五年十月二十一日完工，當時設備簡陋。六十六年十
      月二十四日才向銀行貸款一千四百萬元，以加強大樓建造、裝修、外牆美化、
      各層樓梯修築及安全設備、電梯間及電梯安裝、通道裝潢、衛廁、消防、天花
      板、美術燈、地面、門窗等各項費用，貸款根本不敷使用，更向民間、朋友借
      貸。
    2.八十二年七月因銀行間競爭，才又能向銀行借貸三千六百萬元，除還民間及朋
      友借款，更加強美化系爭房屋，使設備更安全更新式，約花二千多萬元之費用
      及利息，成果就是房租收入從八十三年到八十七年間，有三倍成長，系爭房屋
      租金不跌反升。足以證明該等借款卻係用於購置或修繕系爭房屋。
    3.原告於申報所得稅時，已附銀行利息收據，可知銀行作業有連續性，雖每年要
      換單或展貸，均有明確流程，且自六十六年至八十二年距今有二十五年，近者
      亦有十年，法定保存文件年限也不過五年，被告之要求顯為強人所難。
　(二)被告主張：
    1.原告八十七年度綜合所得稅結算申報，原自行申報系爭房屋租賃所得一、○一
      一、七二八元【計算式：全部收入總額3,578,632─全部成本及費用2,566,904
      （內含折舊46,831、地價稅94,460、房屋稅及其附加捐84,377、金融機構借款
      利息 2,341,236）】，被告原核定以原告提示之成本、費用資料憑證不足採信
      ，遂依財政部頒訂標準核定系爭房屋租賃所得為一、八三六、一二八元，減除
      已自行申報之一、○一一、七二八元，即調增八二四、四○○元（計算式：通
      報之租賃收入3,221,277×57% ─1,011,728=824,400），併課原告當年度綜合
      所得稅。
    2.原告主張，已依列舉方式自行申報系爭房屋租賃所得一、○一一、七二八元，
      被告按通報資料逕依財政部頒訂標準核定，未依各項成本及費用核認，致多調
      增租賃所得八二四、四○○元等情，資為爭議。經查系爭房屋原告係於六十五
      年十月二十一日取得，首次貸款日為六十六年十月二十四日，設定權利價值本
      金最高限額一四、○○○、○○○元；而本次租賃所得採列舉之利息支出其貸
      款日期分別於八十六、八十七年間貸放，且貸款金額高達三七、七○○、○○
      ○元，案經被告前於九十一年十一月二十九日以財北國稅法字第○九一○二四
      三三六一號函，請原告提出具體證明文件供核，原告除仍執前詞外，復訴稱該
      系爭房屋自購置、裝潢迄今已逾二十五年，有關轉貸借新債償還舊債、或資金
      之支付流程等確實無法提示，仍請體恤民艱准予依復查內容所請，有其說明書
      附案可證。本部分原告既無法提示相關之證明文件及流程供核，尚難證明該等
      借款確係用於購置或修繕系爭房屋，原核定未准認列，並無不合。況除系爭之
      利息支出二、三四一、二三六元無法核認外，餘列舉之成本及費用僅二二五、
      六六八元，較依財政部頒訂標準扣除之成本及費用（按租金收入百分之四十三
      計算）一、三八五、一四九元（計算式：租賃收入3,221,277×43% =1.385,14
      9 ）為低，原核定乃改採依部頒標準費用一、三八五、一四九元，核定原告租
      賃所得為一、八三六、一二八元（計算式：通報之租賃收入 3,221,277 ×57%
      = 1,836,128 ），減除自行申報一、○一一、七二八元，調增八二四、四○○
      元（計算式：核算租賃所得1,836,128─1,011,728 =824,400），併課原告當
      年度綜合所得稅。另本件系爭房屋原告原自行申報租賃收入三、五七八、六三
      二元，依財政部頒訂標準，原本應核定租賃所得為二、○三九、八二○元【計
      算式：3,578,632×（1─43% =2,039,820）】，高於原核定租賃所得一、八三
      六、一二七元【計算式：3,221,277×（1─43%）= 1,836,127】，惟基於行政
      救濟不利變更禁止原則，原核定乃予維持，經核並無不妥。訴願決定亦以，系
      爭借款利息之借貸金額係用於購買或修繕系爭房屋，抑或屬私人資金運用，原
      告並未就轉貸借新債償還舊債、或資金之支付流程等提供具體事證供核，參諸
      最高行政法院（八十九年七月一日改制前為行政法院）三十六年度判字第十六
      號判例：「當事人主張事實須負舉證責任，倘其所提出之證據不足為主張事實
      之證明，自不能認其主張之事實為真實。」意旨，自難採據，持與被告之理由
      而駁回原告之訴願。茲原告復執前詞爭議，仍無法提示確切證明供核，空言主
      張，自無足採，被告原核定並無不合。
　　理  由
一本件原分案號為九十二年度訴字第○三六○二號，嗣經查明，原告僅對一五九、九
  四五元之稅額起訴涉訟，未逾二十萬元，屬簡易程序案件，應改分「簡」案號，適
  用簡易程序進行，合先說明。
二按「個人之綜合所得總額，以其全年左列各類所得合併計算之︰……第五類︰租賃
  所得及權利金所得︰凡以財產出租之租金所得……一、財產租賃所得及權利金所得
  之計算，以全年租賃收入或權利金收入，減除必要損耗及費用後之餘額為所得額。
  ……。」、「所稱必要損耗及費用，係指固定資產之折舊、遞耗資產之耗竭、無形
  資產之攤折、修理費、保險費以及為使租出之財產能供出租取得收益所支付之合理
  必要費用。折舊、耗竭及攤折之減除，準用資產估價有關之規定。必要損耗及費用
  之減除，納稅義務人能提具確實證據者，從其申報數，其未能提具確實證據或證據
  不實者，稽徵機關得依財政部核定之減除標準調整之。」為行為時所得稅法第十四
  條第一項第五類第一款及同法施行細則第十五條所規定。又按「八十七年度財產租
  賃必要損耗及費用標準：一、固定資產：必要損耗及費用減除四三%；：：：」復
  為財政部八十八年一月二十一日台財稅第八八一八九五六七六號函所發布在案。
三原告八十七年度綜合所得稅結算申報，經被告核定綜合所得總額為二、一八一、五
  五五元，淨額為一、六二四、四二○元。原告對被告依北區國稅局基隆分局通報，
  核定調整增列其本人所有系爭房屋租賃所得計八二四、四○○元（系爭標的核定租
  賃所得1,836,128─自行申報租賃所得1,011,728 = 824,400）不服，主張系爭房屋
  租賃所得之計算係採成本費用列舉扣除，原核定逕依部頒標準核認與事實不符等情
  ，循序申請復查，提起訴願，均遭決定駁回，復起訴主張其所貸款項，確實用於裝
  潢系爭房屋，提高利用價值，且有關貸款或資金支付流程，因時間過久無法提示相
  關資料供核，被告應准其列報扣除成本費用，詳如其起訴狀事實欄所載理由等語。
四查原告八十七年度綜合所得稅結算申報，原自行申報出租其系爭房屋之租賃所得一
  、○一一、七二八元（計算式：全部收入總額三、五七八、六三二─全部成本及費
  用如折舊、地價稅、房屋稅、借款利息等計二、五六六、九○四），被告原核定以
  其系爭房屋係於六十五年間取得，首次貸款日期為六十六年十月二十四日，設定權
  利價值本金最高限額一四、○○○、○○○元，而原告本年度租賃所得採列舉之利
  息支出，係於八十六年、八十七年借貸，金額高達三七、七○○、○○○元，惟原
  告卻未能具體證明上開借款確係用於購置或修繕系爭房屋，乃否准認列其列報利息
  支出二、三四一、二三六元，其餘列舉之成本及費用僅二二五、六六八元，因低於
  依財政部頒訂標準扣除之成本及費用一、三八五、一四九元（計算式：租賃收入三
  、二二一、二七七×四三％ =一、三八五、一四九），乃改依財政部頒訂標準核定
  原告租賃所得為一、八三六、一二八元（計算式：租賃收入三、二二一、二七七×
  五七％ =一、八三六、一二八），減除自行申報一、○一一、七二八元後，調增八
  二四、四○○元，併課其當年度綜合所得稅，又原告原自行申報系爭房屋租賃收入
  三、五七八、六三二元，依財政部頒訂標準，原應核定租賃所得為二、○三九、八
  二○元（計算式：三、五七八、六三二×五七％=二、○三九、八二○元，高於原
  核定租賃所得一、八三六、一二八元，基於行政救濟禁止變更不利救濟人之原則，
  復查決定乃維持原核定一、八三六、一二八元，揆諸首揭規定及說明，自無不合，
  訴願決定，予以維持，亦無不妥，原告起訴意旨，仍執前詞，亦未提出對其有利之
  新證據供核，難認為有理由，應予駁回。
五據上論結，本件原告之訴為無理由，依行政訴訟法第二百三十六條、第九十八條第
  三項前段，判決如主文。
中　　　華　　　民　　　國　　九十三　　年　　　十二　　月　　　十  　　日
                　　 臺 北 高 等 行 政 法 院   第 四 庭
                                               法  　官  　黃本仁
右為正本係照原本作成。
本件以訴訟事件所涉及之法律見解具有原則性者為限，始得於本判決送達後二十日內
向本院提出上訴狀並表明上訴理由，如已於本判決宣示後送達前提起上訴者，應於判
決送達後二十日內補具上訴理由（均按他造人數附繕本），且經最高行政法院許可後
方得上訴。
中　　　華　　　民　　　國　　九十三　　年　　　十二　　月   　 十三　　日
            　　　　　　　　　  　             書 記 官  　姚國華
